【裁判字號】    92,重上更(三),68
【裁判日期】    921009
【裁判案由】    擄人勒贖等
【裁判全文】
臺灣高等法院高雄分院刑事判決                九十二年度重上更(三)字第六八號
    上  訴  人
    即  被  告  甲○○
    指定辯護人  林復華律師
右上訴人因強盜而擄人勒贖等案件，不服臺灣屏東地方法院八十七年度重訴字第二號
中華民國八十八年九月二十二日第一審判決（起訴案號：臺灣屏東地方法院檢察署八
十七年度偵字第一０七七、三八三七、四五八六號、台中地方法院檢察署八十七年度
偵字第一二二二三、一三九五八號、臺灣臺南地方法院檢察署八十七年度偵字第二０
八二號），提起上訴，經最高法院第三次發回更審，本院判決如左：
      主  文
原判決關於甲○○部分撤銷。
甲○○共同連續犯強盜罪而擄人勒贖，處有期徒刑拾玖年，褫奪公權拾年，扣案如附
表一所示之手槍、子彈（已鑑射子彈除外）均沒收。又共同連續意圖勒贖而擄人，處
有期徒刑拾年，褫奪公權陸年，扣案如附表一編號1.2.4.所示之手槍、子彈（已鑑射
子彈除外）均沒收。應執行有期徒刑貳拾年，褫奪公權拾年，扣案如附表一所示之手
槍、子彈（已鑑射子彈除外）均沒收。
      事  實
一、甲○○曾犯麻醉藥品管理條例、竊盜、槍砲彈藥刀械管制條例等罪，分別經臺灣
    高等法院臺南分院判處有期徒刑六年、十月、四年確定，定執行刑為有期徒刑九
    年十月確定送監執行，嗣於八十五年四月二十三日假釋出獄（刑期至九十一年四
    月七日期滿），尚在假釋期間，仍不思悔改，竟與在獄中認識之張連興、洪榮華
    ，或與張連興、洪榮華、張宏年等人（以上三人分別經法院另案判處有期徒刑二
    十年、二十年、十五年確定），基於共同非法持槍彈犯強盜或強盜而擄人勒贖或
    意圖勒贖而擄人之概括犯意聯絡，乃共同未經許可，持張連興所有如附表一所示
    之手槍及子彈，基於意圖為自己不法之所有強盜或強盜而擄人勒贖之概括犯意聯
    絡，連續於附表二編號1.至7.所示之時地，意圖勒贖強押被害人壬○○、丙○○
    、辛○○、庚○○、子○○等人，並至使不能抗拒，而取他人之物，或對被害人
    戊○○、乙○○以強暴至使不能抗拒而取他人之物，甲○○等犯罪行為人、被害
    人、犯罪方式及強盜取得之贖款、財物各如附表二編號1.至7.所載，另查扣之手
    槍子彈經過，亦均如附表一所示。
二、甲○○與張連興、張宏年或再加入洪榮華承前共同非法持槍彈犯意圖勒贖而擄人
    之概括犯意，共同未經許可，仍持張連興所有如附表一編號1.2.4.所示之手槍及
    子彈，連續於附表三編號1.至2.所示之時地，意圖勒贖而強押被害人己○○、丁
    ○○等人勒取贖款，其犯罪行為人、被害人、犯罪方式及取得之贖款、財物各如
    附表三編號1.至2.所載。
三、案經屏東縣警察局東港分局移送臺灣屏東地方法院檢察署檢察官偵查起訴（八十
    七年度偵字第五一一號、第一六三八號），及移送併辦（八十七年度偵字第一○
    七七號、第三八三七號、第四五八六號），暨臺灣臺中地方法院檢察署檢察官移
    送併辦（八十七年度偵字第一二二二三號、第一三九五八號），以及臺灣臺南地
    方法院檢察署呈由臺灣高等法院檢察署核轉臺灣屏東地方法院檢察署移送併辦（
    八十七年度偵字第二０八二號）。
      理  由
一、訊據上訴人即被告甲○○（下稱被告）對於有參與右開強盜而擄人勒贖、強盜、
    及單純擄人勒贖之犯行坦承不諱，雖辯稱：張連興當時係告知伊去收帳，要伊幫
    忙開車，其後得知是去強盜，不願再參加，張連興就脅迫伊，才繼續參加云云。
    經查：
（一）前開被告參與張連興、洪榮華、張宏年等人如附表二、三之強盜而擄人勒贖、
      強盜及單純擄人勒贖犯行，為被告所自承（見本院卷(二)第五頁至第十一頁、第
      五十八頁至第六十頁、本院卷第六七、六九、一二八、一二九頁），且共犯張
      連興、洪榮華、張宏年於警訊及偵審中暨本院前審囑託臺灣臺中地方法院訊問
      時，亦供證無訛（見本院更(一)卷第一一四頁至第一一六頁、第一六八頁至第一
      七一頁；屏東縣警察局東港分局第一四八九六號卷第三頁反面至第七頁、八十
      七年偵字第九八五九號偵查卷第二三九頁至第二四０頁、三一六頁反面、第三
      五六頁反面至第三五九頁；本院上重訴卷第二七六頁至第二七八頁、八十七年
      偵字第九八五九號第十三頁反面至第十六頁、第一一０頁至第一一五頁、第二
      三一頁至第二三三頁、第二三九頁、第三一三頁至第三一四頁、第三五七頁至
      第三五九頁），核與被害人壬○○（見原審卷第一五四頁至第一五六頁）、丙
      ○○（見八十七年度偵字第五一一號卷(一)第一一０頁至第一一一頁、第八六頁
      、第一二九頁）、辛○○（八十七年度偵字第五一一號卷(一)第一一五頁至第一
  一六頁、第一一七頁反面、八十七年偵字第九八五九號第二三０頁反面、八十
      七年營偵字第二四八號卷第七頁）、庚○○（八十七年度偵字第五一一號卷(二)
      第二七頁反面、八十七年偵字第一二二二三號第六八頁、八十七年偵字第九八
      五九號第三一三頁）、子○○（八十七年偵字第一二二二三號第七二頁至第七
      四頁）、己○○（八十七年度偵字第五一一號卷(一)第六三頁至第六六頁、屏東
      縣警察局屏東分局第０二六六號警卷第四頁至第六頁背面、八十七年度偵字第
      五一一號卷(二)第七十六頁至第七十七頁、八十七年偵字第一０七七號卷第一二
      頁至第一三頁、屏東縣警察局東港分局第一四八九六號警卷第十頁至第十二頁
      ﹚、丁○○（屏東縣警察局東港分局第一四一八四號警卷第第一頁至第二頁反
      面、八十七年度偵字第五一一號卷(一)第五五頁反面至第五六頁反面、屏東縣警
      察局東港分局第一四八九六號警卷第十三頁）、戊○○（見八十七年偵字第一
      二二二三號第七五頁反面至第七六頁）、乙○○（見八十七年度偵字第一二二
      二三號卷第五十八頁）等人指訴之被害情節及證人陳俊元之證述（見八十七年
      度偵字第五一一號卷(一)第六七頁反面至第六八頁、第七七頁至第七八頁、屏東
      縣警察局屏東分局第０二六六號警卷第一一頁反面至第一二頁、八十七年偵字
      第一０七七號卷第一四頁、原審卷第二三０頁）相符。且被害人丙○○（見八
      十七年度偵字第五一一號卷(一)第一二九頁）、庚○○（同上偵查卷(二)第二七頁
      反面）、丁○○（屏東縣警察局東港分局第一四一八四號警卷第第一頁至第二
      頁）於警訊、己○○於檢察官偵查中（同上卷第七六頁、第七七頁）、證人陳
      俊元於偵查（同上卷第七八頁）及原審審理中（見原審卷第二三０頁），亦均
      當庭指認被告係駕駛綁架之汽車之人屬實，此外，復有附表一所示之槍、彈扣
      案、己○○之屏東市第一信用合作社社皮分社取款憑條三紙（共三百萬元，見
      屏東縣警察局屏東分局第０二六六號警卷第一三頁）在卷足佐。又共犯張連興
      、洪榮華（均定有執行有期徒刑二十年）、張宏年（有期徒刑十五年）亦因上
      開犯行判決確定一節，復有臺灣高等法院臺中分院九十一年上重訴字第四號、
      九十一年上重更(二)字第二號、九十年上重更(一)字第七號判決書各一份在卷足佐
      （見本院重上更二卷(一)第八十五頁至第二四六頁）。是以，被告之自白與事實
      相符，自堪採為其有罪認定之證據。
（二）至被告雖辯稱係因受張連興脅迫而參與犯行云云，並以證人李采娥證詞為佐。
      惟查被告自警訊以至原審中，從未提及有被張連興脅迫，其於警訊時，更明確
      供稱綁架丁○○，係伊與張連興及「阿明」（指洪榮華）三人所計劃（見屏東
      縣警察局東港分局第一四一八四號警卷第四頁），且於本院前審第一次調查時
      ，僅指摘原判決量刑過重，並未提及有被張連興脅迫（見本院上重訴卷第六十
      三頁）。再者共犯張連興於本院前審赴臺南監獄訊問時，亦未供稱其有脅迫被
      告甲○○參與前揭做案之情事，並稱其係在獄中與被告認識，因其盜匪集團中
      有很多人被抓，缺少人手，其因犯很多案，若被抓到，可能會被判死刑或無期
      徒刑，故要找一會開車技術好的人，以方便逃逸，被告開車技術很好，乃找他
      開車，他對案情均知道等語（見本院更(一)審卷第一一四頁至一一六頁）。況且
      證人李采娥所證稱：伊於八十五年至八十六年間受僱被告，在臺南縣永康市○
      ○○路三一五號三十號泡沫紅茶店擔任店員，曾於八十六年間某日接獲一通找
      被告之電話，約他到巷口統一超商見面，當時被告要伊謊稱他不在，但對方很
      生氣罵伊，說其已看到被告在該處，竟然還說謊，如被告不赴約，就要他好看
      等語（見本院卷(二)第二十五頁至第二十六頁），僅得證明曾有人要求見被告，
      並不足以證明被告係受張連興之脅迫才參與擄人勒贖及強盜犯行。是以，被告
      所辯遭張連興脅迫始繼續作案云云，應係卸責之詞，不足採信。另被告就附表
      二編號7.強盜被害人乙○○賓士車犯行，坦承有開車載共犯張連興、洪榮華到
      被害人乙○○經營之車行，由張連興、洪榮華向被害人佯稱買車試車情事，雖
      辯稱事先不知張連興等人利用買車試車機會持槍強車云云，然查共犯洪榮華亦
      供述：乙○○案件，甲○○有載伊與張連興到附近等語（見原審卷第二六四頁
      ﹚，且被害人乙○○指認張連興，為出面向伊接洽購車，並證稱：有一個人開
      一白色ＢＭＷ載這二個試車的人，然後便走了，二位歹徒佯稱購車並要我陪同
      試車，試車途中，該二名歹徒即各拔出一支手槍，我趁車轉彎時跳車逃走，歹
      徒見我跳車即加速逃逸，我見其車後還有一部ＢＭＷ轎車跟在後面等語﹙見八
      十七年度偵字第五一一號卷(一)第一五一頁反面及原審卷第二三一頁、八十七年
      度偵字第一二二二三卷第五八頁﹚，而被告自八十六年十月二十九日起即與張
      連興、洪榮華等人組成持槍強盜、擄人勒贖結合，先後於八十六年十月二十九
      日、八十六年十一月四日、八十六年十一月八日，連續對其他被害人強盜而擄
      人勒贖犯行（如附表二編號1.2.3.所示），已如前述，足認本件八十六年十一
      月九日被告駕駛ＢＭＷ車載共犯張連興、洪榮華前往被害人乙○○車行，推由
      共犯張連興、洪榮華佯稱買車試車途中，持槍強盜該名貴之賓士車犯行，應係
      在被告與共犯張連興、洪榮華共同犯意聯絡範圍所為已明，被告雖未參與強盜
      犯罪構成要件之行為，但其基於強盜之共同犯意，所為駕車接應、把風仍應共
      負強盜罪責（司法院大法官會議釋字第一○九號解釋參照），附此說明。
（三）附表一所示槍枝，經送鑑驗結果，其中一把為美國BERETTA廠製（九二手槍）
      槍號BER267179 Z（槍枝管制編號：0000000000） 口徑九ＭＭ半自
      動手槍﹙含彈匣﹚，槍管內具六條右旋來復線，機械性能良好，認具殺傷力，
      有內政部警政署刑事警察局八十七年二月十二日刑鑑字第六五八六號鑑驗通知
      書一份在卷足稽（見八十七年偵字第五一一號卷(二)第六十一頁）；一把為仿奧
      地利製GLOCK-17型口徑九ＭＭ半自動手槍製造之仿造槍﹙含彈匣，槍號BLU742
      ，槍枝管制編號：0000000000﹚及制式口徑九ＭＭ自動手槍用子彈
      二顆，槍管內具六條右旋來復線，經實際試射，無法擊發制式口徑九ＭＭ半自
      動手槍用子彈，惟仍可擊發適用子彈，機械性能良好，認具殺傷力，送鑑之子
      彈二顆，認均係制式口徑九ＭＭ半自動手槍用子彈，均具殺傷力，此有內政部
      警政署刑事警察局八十七年二月二十五日刑鑑字第一０四四七號鑑驗通知書（
      見八十七年偵字第二五六三號卷第三頁）；一把係仿COLT廠半自動手槍製造之
      金屬玩具手槍更換槍管、滑套而成之改造手槍﹙含彈匣﹚一把﹙槍枝管制編號
      ：0000000000，滑套上有REMINGTON RAND INC.SY- RACUSE, N.Y.U
      .S.A.之標誌） 及制式口徑０‧四五吋之半自動手槍用子彈二顆，其槍管內具
      六條左旋來復線，機械性能良好，認具殺傷力，子彈二顆，認均係制式口徑０
      點四五吋之半自動手槍用子彈，均具殺傷力，有內政部警政署刑事警察局八十
      七年七月二十一日刑鑑字第五０八一九號鑑驗通知書一份在卷足憑（見原審卷
      第八十九頁）；另一把為美製九０制式手槍一把（槍枝管制編號000000
      0000，槍號為SA-12026），為美國SIGARMSING廠廠製口徑九ＭＭ半自動手
      槍及制式九０子彈八顆（試射四顆），槍管內具六條左旋來復線，機械性能良
      好，認具殺傷力，子彈八顆，認均係制式口徑九ＭＭ半自動手槍槍用子彈，均
      具殺傷力，亦有刑事警察局八十七年五月二十日刑鑑字第三四一四四號鑑驗通
      知書（見八十七年偵字第一二二二三號卷第四十五頁）。至被告就附表二編號
      4.強盜而擄人勒贖庚○○犯行所用槍枝，雖供稱係使用「貝瑞塔九二手槍、奧
      地利九○手槍，貝瑞塔零點二五手槍」云云，核與本院認定使用附表一編號1.
      2.3.所示槍枝犯案有些許差異，然被告於本院中坦承不知道犯案槍枝是否制式
      手槍，顯見被告對槍枝到底是何名稱？制式或改造？並非熟悉內行，該等槍枝
      既均係被告帶警查獲，本院認應以遭警查獲槍枝及送驗結果，作為被告犯案持
      何種槍枝之依據，併此敘明。
（四）綜上所述，被告所辯顯係避重就輕之詞，殊無足採，本件事證已臻明確，被告
      犯行洵堪認定。
三、按擄人勒贖為恐嚇罪之一，與強盜罪不同，雖同時觸犯兩罪，不生吸收關係之最
    高法院二十一年上字第九八一號判例，業經最高法院於九十一年十月二十二日九
    十一年第十五次刑事庭會議決議不合時宜不再援用。該判例認定強盜與擄人勒贖
    不生吸收關係，如該二罪之間無方法、結果關係之牽連關係，即應依應數罪併罰
    論處。但我實務上就結合犯已採廣義說之見解，即只須相結合之基本犯罪與結合
    犯罪之間，在時間上有銜接性，地點上有關聯性為已足，其先犯基本罪抑或先犯
    結合罪並非所問，故被告所犯上開擄人勒贖、強盜兩罪之間，如具有關聯性，即
    應依刑法第三百三十二條第二項第三款之強盜而擄人勒贖結合犯論處罪刑；且懲
    治盜匪條例廢止後，有關擄人勒贖而有強盜之犯行，應回歸修正後之刑法相關條
    文予以適用。本件被告基於非法持槍彈犯強盜或強盜而擄人勒贖或意圖勒贖而擄
    人之犯意，未經許可，持有制式手槍、改造可發射子彈具殺傷力之手槍及子彈，
    而犯如附表二編號1.至5.所示犯行，核係犯槍砲彈藥刀械管制條例第七條第四項
    之未經許可持有手槍罪、同條例第十一條第四項之未經許可持有可發射子彈具殺
    傷力之其他槍枝罪、同條例第十二條第四項之未經許可持有子彈罪，及九十一年
    一月三十日修正公布刑法第三百三十二條第二項第三款之強盜而擄人勒贖罪。被
    告於附表二編號6.7.所示犯行，係犯槍砲彈藥刀械管制條例第七條第四項之未經
    許可持有手槍罪、同條例第十一條第四項之未經許可持有可發射子彈具殺傷力之
    其他槍枝罪、同條例第十二條第四項之未經許可持有子彈罪，及九十一年一月三
    十日修正公布刑法第三百三十條第一項之加重強盜罪。另被告附表三所為，係犯
    槍砲彈藥刀械管制條例第七條第四項之未經許可持有手槍罪、同條例第十一條第
    四項之未經許可持有可發射子彈具殺傷力之其他槍枝罪、同條例第十二條第四項
    之未經許可持有子彈罪，及九十一年一月三十日修正公布刑法第三百四十七條之
    意圖勒贖而擄人罪。公訴人就被告所犯強盜而擄人勒贖、擄人勒贖部分，認係犯
    懲治盜匪條例第二條第一項第九款之罪，容有未洽，起訴法條應予變更。按行為
    應否處罰及如何處罰，固以行為時之法律為準，而法律一經廢止，其效力原則上
    固不得復存，然例外可依新法之規定予以延續，刑法第二條第一項規定：行為後
    法律有變更者，適用裁判時之法律，但裁判前之法律有利於行為人者，適用最有
    利於行為人之法律。其但書即係舊法之效力例外予以延續之規定，被告行為後，
    懲治盜匪條例已於九十一年一月三十日公布廢止，刑法第三百四十七條、第三百
    三十條、第三百三十二條亦同時修正公布，擄人勒贖罪之法定本刑，修正後之刑
    法第三百四十七條第一項規定為死刑、無期徒刑或七年以上有期徒刑，較諸懲治
    匪條例第二條第一項第九款之死刑為輕；加重強盜罪之法定本刑，修正後之刑法
    第三百三十條第一項規定為七年以上有期徒刑，較諸懲治匪條例第五條第一項第
    一款之無期徒刑或七年以上有期徒刑為輕；犯強盜罪而有擄人勒贖結合犯之法定
    本刑，修正後之刑法第三百三十二條第二項規定為死刑、無期徒刑或十年以上有
    期徒刑，較諸懲治匪條例第二條第一項第九款之死刑為輕。被告所犯之擄人勒贖
    罪、加重強盜罪、強盜而擄人勒贖罪，行為時有效之懲治盜匪條例及刑法同有處
    罰之規定，因懲治盜匪條例為刑法之特別法，依特別法優於普通法之法律適用原
    則而適用該條例，該條例廢止後，自應回歸適用刑法之相關規定。又懲治盜匪條
    例之廢止及刑法第三百四十七條、第三百三十條、第三百三十二條之修正係同時
    公布，因之，修正前之刑法第三百四十七條、第三百三十條、第三百三十二條並
    非中間法，即不生比較適用中間法之問題。就被告所犯之罪而言，該條例雖曰廢
    止，因廢止前後均有刑罰規定，自屬刑法第二條第一項之行為後法律有變更，而
    非犯罪後之法律已廢止其刑罰。依刑法第二條第一項之規定，自應就被告行為時
    有效之懲治盜匪條例第二條第一項第九款、第五條第一項第一款與裁判時之修正
    後之刑法第三百四十七條第一項、第三百三十條第一項、第三百三十二條第二項
    比較適用，從而本件應適用有利於被告之修正後之刑法第三百四十七條第一項、
    第三百三十條第一項、第三百三十二條第二項規定論處。被告就附表二編號1.至
    7. 之犯行，與張連興、洪榮華間；就附表三編號1.之犯行與張連興、洪榮華、
    張宏年間；就附表三編號2.之犯行與張連興、張宏年間，有犯意聯絡及行為分擔
    ，均為共同正犯。被告同時未經許可持有手槍及子彈部分，係想像競合犯，與強
    盜而擄人勒贖或加重強盜或擄人勒贖罪間有方法結果之牽連關係，應從一重之強
    盜而擄人勒贖或加重強盜或擄人勒贖罪處斷。被告就附表二強盜而擄人勒贖、加
    重強盜多次犯行，時間緊接，觸犯基本犯罪構成要件相同之罪，顯係基於概括犯
    意為之，應依連續犯之規定，論以強盜而擄人勒贖一罪（最高法院六十七年第六
    及第七次刑事庭庭推總會議決議參照），並加重其刑，惟法定刑無期徒刑或死刑
    部分不得加重。被告就附表三意圖勒贖而擄人二次犯行，時間緊接，觸犯相同之
    罪名，顯係基於概括犯意為之，應依連續犯之規定，論以情節較重附表三編號1.
    意圖勒贖而擄人一罪，並加重其刑，惟法定刑無期徒刑或死刑部分不得加重，其
    取贖後將被害人釋放，爰依刑法第三百四十七條第五項後段之規定減輕其刑，被
    告擄人勒贖刑有加重減輕，應先加後減。而意圖勒贖而擄人，於被害人在其實力
    支配下，即屬既遂，不以是否取得贖款為必要，公訴人就附表三編號2.未取得贖
    款部分，認係未遂犯，尚有未洽。公訴人就附表二編號1.2.3.5.所示部分，雖未
    起訴，因與起訴附表二編號4.之強盜而擄人勒贖部分有連續犯之裁判上一罪關係
    ，為起訴效力所及；又公訴人僅就被告查獲時所持有附表一編號1.之制式手槍起
    訴部分，惟被告與共犯張連興、洪榮華、張宏年尚共同持有附表一編號2.至4.之
    制式槍彈，及可發射子彈之改造手槍部分，與起訴之擄人勒贖部分有牽連犯之裁
    判上一罪關係；又移送併案之附表二編號6.7.與起訴附表二編號4.之事實，有連
    續犯之裁判上一罪關係，均為起訴效力所及，本院自得併予審理；另被告等所犯
    強盜而擄人勒贖與意圖勒贖而擄人二罪，兩者犯罪構成要件不同，行為互殊，應
    分論併罰，公訴人認兩者均屬擄人勒贖範疇，尚有未洽，附此敘明。
四、原審予以被告論罪科刑，固非無見，惟查：(一)原判決認定未取得贖款部分為未遂
    犯，已有未合；(二)被告與張連興、張宏年共犯附表三編號2.犯行，原判決認係被
    告與洪榮華、張連興共犯上開犯行，亦有未洽；(三)被告等人供犯案之手搶，另有
    如附表一編號4.所列之美製九０制式手槍一把及制式九０子彈八顆，因係違禁物
    ，亦應諭知沒收，原審就此部分漏未諭知沒收，同有未當；(四)原判決未及比較新
    舊法之適用，而論以懲治盜罪條例第二條第一項第九款之擄人勒贖罪、第五條第
    一項第一款之盜匪罪，尚有未洽。被告上訴雖未執此指摘，然原判決此部份既有
    可議，自屬無可維持，應由本院將原判決被告甲○○部分撤銷。審酌被告曾有多
    項犯罪前科，假釋中更犯罪，多次結夥持槍擄人勒贖鉅款，強取他人財物，危害
    社會治安，情節重大，惡性非輕，共犯張連興、洪榮華，張宏年遭法院所判處之
    刑度，及被告犯後態度等一切情狀，就其所犯強盜而擄人勒贖及擄人勒贖二罪，
    分別量處如主文第二項所示之刑，並依其犯罪之性質，認有併宣告褫奪公權之必
    要，且定其應執行之刑。扣案如附表一所示之槍彈，均為違禁物，應依刑法第三
    十八條第一項第一款規定宣告沒收。
五、公訴意旨另以：(一)被告甲○○所犯上開意圖勒贖而擄人罪部分，另犯懲治盜匪條
    例第三條第一項第三款之聚眾強劫而執持槍械罪；又被告甲○○就附表二編號7.
    所示事實，駕駛變造車牌ＲＩ－０三八五號ＢＭＷ自用小客車（原車牌Ｄ２－六
    八五八號），為犯罪之交通工具，另犯刑法第二百二十條、第二百十二條、第二
    百十六條之行使變造特種文書罪；然查聚眾強劫而執持槍械罪中之「聚眾」，係
    指聚集多數人，隨時可以增加人數之狀況而言。被告甲○○僅與張連興、洪榮華
    、張宏年等固定人為之，與該條規定之「聚眾」含義不合，尚不構成該罪名。被
    告甲○○駕駛自用小客車，所懸掛之車牌，係屬真正之車牌，並非變造，係朱張
    季瑄所有，亦有檢察官之勘驗筆錄及車籍作業系統─查詢認可資料各一份（見八
    十七年偵字第五一一號卷(一)第三九頁反面、第二十六頁），是以被告甲○○尚無
    行使變造特種文書罪責可言。因公訴人認此部分行為，與前開論罪部分，有連續
    犯或牽連犯之裁判上一罪關係，故不另為無罪之諭知。
六、移送併辦意旨略以：八十六年十一月十四日下午七時許，甲○○、張連興、洪榮
    華三人駕車至台南市○區○○路公園旁，停車等待綠燈之際，見癸○○駕駛ＢＭ
    Ｗ牌號Ｄ二－六八五八號自用小客車，亦停在該處等紅綠燈，乃由張連興及洪榮
    華二人分持手槍強行進入癸○○車內，將癸○○押至後座，並喝令其將頭部壓低
    在二腿之間，車行約十分鐘，甲○○本駕駛原車尾隨在後，嗣途中換乘癸○○車
    ，負責駕駛，並將車駛至某郵局，由張連興及洪榮華持槍強押癸○○至提款機提
    領五萬元，又強取癸○○之伯爵錶、金筆、鑽戒各一支，及身分證、駕照等物，
    而盜匪得手；嗣甲○○續將車開至之前停泊原車地點，下車換開原車，由張連興
    駕駛癸○○之車至臺糖試驗所前，將癸○○趕下車後，將其所有該車駛離，而盜
    匪該車得手等情（臺灣臺中地方法院檢察署八十七年度偵字第一二二二三號），
    係觸犯懲治盜匪條例第五條第一項第一款之普通盜匪罪云云。訊據被告堅決否認
    此部份犯行，而共犯洪榮華供述：係伊與張連興及他一位高雄朋友（伊不認識）
    所犯，當時伊與張連興各持一把手槍，想搶車做為通工具，並搶到五萬元朋分，
    手錶由張連興取走，甲○○未參與等語﹙見八十七年偵字第九八五九號第二三二
    頁、原審卷第二六四頁﹚，且被害人癸○○於辨視提示張連興、甲○○相片後，
    僅指認張連興，確實是搶其財物之人，另甲○○則不敢確定等語﹙見八十七年度
    偵字第五一一號卷(二)第四五頁﹚。此外，復查無其他積極證據，足證被告甲○○
    有此部份強盜犯行，本院自不得裁判，應退回檢察官處理。至被告雖因事後得知
    ＢＭＷ牌號Ｄ二－六八五八號自用小客車為張連興、洪榮華自癸○○強盜所得之
    贓物，仍收受駕駛該車，並為警查獲，惟此部分犯行，非起訴效力所及，亦應退
    回另行偵辦，併予敘明。
據上論斷，應依刑事訴訟法第三百六十九條第一項前段、第三百六十四條、第三百條
、第二百九十九條第一項前段，槍砲彈藥刀械管制條例第七條第四項、第十一條第四
項、第十二條第四項，刑法第十一條前段、第二條第一項前段、第二十八條、第五十
六條、第三百三十二條第二項第三款、第三百四十七條第一項、第五項、第五十五條
、第五十一條第五款、第八款、第三十七條第二項、第三十八條第一項第一款，判決
如主文。
本案經檢察官沈紹嘉到庭執行職務。
中    華    民    國        九十二      年      十      月      九      日
                              臺灣高等法院高雄分院刑事第七庭
                                  審判長法官  李春昌
                                        法官  黃憲文
                                        法官  莊飛宗
右正本證明與原本無異。
如不服本判決應於收受本判決後十日內向本院提出上訴書狀，其未述上訴理由者，
並得於提起上訴後十日內向本院補提理由書狀（均須按他造當事人之人數附繕本)「
切勿逕送上級法院」。
                                      書記官  張明賢
中    華    民    國        九十二      年      十      月      九      日
附錄：本判決論罪科刑法條：
刑法第三百三十二條第二項第三款：
犯強盜罪而有下列行為之一者，處死刑、無期徒刑或十年以上有期徒刑：
三、擄人勒贖者。
刑法第三百四十七條第一項：
意圖勒贖而據人者，處死刑、無期徒刑或七年以上有期徒刑。
附表一應予沒收槍彈一覽表
┌──┬───────────────────────────────┬──────────────────┐
│編號│槍枝、子彈之型號、數量             │       查 獲 槍 彈 經 過            │
├──┼───────────────────────────────┼──────────────────┤
│１  │扣案之美國BERETTA廠製﹙九二手槍﹚槍號BER267179 Z（槍枝管制編號│（刑事警察局八十七年二月十二日刑鑑字│
│    │0000000000）口徑九MM半自動手槍﹙含彈匣﹚一把。      │第六五八六號鑑驗通知書，見八十七年偵│
│    │                                                              │六五八六號鑑驗通知書，見八十七年偵字│
│    │                                                              │字第五一一號卷(二)第六十一頁。﹚      │
│    │                                                              │本件槍枝係八十七年一月十六日下午十六│
│    │                                                              │時三十分，甲○○被警逮獲後，在屏東市│
│    │                                                              │勝利路三二六巷四十六弄二十六號空屋內│
│    │                                                              │查獲。                              │
├──┼───────────────────────────────┼──────────────────┤
│２  │扣案之仿奧地利製GLOCK-17型口徑九MM半自動手槍製造之仿造槍﹙含彈│﹙刑事警察局八十七年二月二十五日刑鑑│
│    │匣﹚一把，槍號BLU742﹙槍枝管制編號：0000000000﹚；制│字第一０四四七號鑑驗通知書，見八十七│
│    │式口徑九MM自動手槍用子彈二顆。                                │年偵字第二五六三號卷第三頁。﹚      │
│    │                                                              │本件扣案槍彈係八十七年二月十二日下午│
│    │                                                              │十七時二十分，警方偕同甲○○在台南縣│
│    │                                                              │歸仁鄉○○村○○○街一二六號旁香蕉園│
│    │                                                              │內查獲。                            │
├──┼───────────────────────────────┼──────────────────┤
│３  │扣案之仿COLT廠半自動手槍製造之金屬玩具手槍更換槍管、滑套而成之│﹙刑事警察局八十七年七月二十一日刑鑑│
│    │改造手槍﹙含彈匣﹚一把﹙槍枝管制編號：0000000000﹚，│字第五０八一九號鑑驗通知書，見原審卷│
│    │滑套上有 REMINGTON RAND INC. SYRACUSE, N.Y.U.S.A. 之標誌；制式│第八十九頁。﹚                      │
│    │口徑０‧四五吋之半自動手槍用子彈二顆。                        │本件槍彈係八十七年七月八日上午十時四│
│    │                                                              │十分，警方偕同甲○○在屏東市大同國中│
│    │                                                              │後圍牆外面草堆中查獲。              │
├──┼───────────────────────────────┼──────────────────┤
│４  │扣案之美製九０制式手槍一把（槍枝管制編號0000000000）│﹙刑事警察局八十七年五月二十日刑鑑字│
│    │槍號為SA-12026，為美國SIGARMSING廠廠製口徑九MM半自動手槍；制式│第三四一四四號鑑驗通知書，見八十七年│
│    │九０子彈八顆（試射四顆）。                                    │偵字第一二二二三號卷第四十五頁。﹚  │
│    │                                                              │本件槍彈係共犯張宏年八十七年五月十三│
│    │                                                              │日為警查獲後，一同起獲。            │
└──┴───────────────────────────────┴──────────────────┘
附表二、強盜而擄人勒贖案件一覽表
┌──┬────┬────┬────┬───┬───────────────────┬─────────┐
│編號│犯罪時間│犯罪地點│行 為 人│被害人│    犯      罪       事        實     │   備       考    │
├──┼────┼────┼────┼───┼───────────────────┼─────────┤
│１  │八十六年│高雄縣岡│甲○○  │壬○○│甲○○等三人預備手槍、膠帶等作案工具，│洪榮華部分業經臺灣│
│    │十月二十│山鎮菜寮│洪榮華  │      │意圖勒贖，而於上述時、地開車攔截被害人│高等法院台中分院九│
│    │九日十四│路上    │張連興  │      │壬○○所駕駛之ＳＵ–６３６６號自小客車│十一年上重更(二)字第│
│    │時許    │        │        │      │後，三人分持附表一編號1.、2.、4.之槍彈│二號判決確定。    │
│    │        │        │        │      │，進入被害人車內，將其控制後座，並綑綁│                  │
│    │        │        │        │      │雙手，以膠帶矇住雙眼，迫其打電話籌款新│                  │
│    │        │        │        │      │臺幣（下同）貳千萬元贖金，惟被害人無法│                  │
│    │        │        │        │      │籌得龐大贖金，又遭受警車追逐，認無法得│                  │
│    │        │        │        │      │逞，即強盜被害人手提公事包內現金貳拾貳│                  │
│    │        │        │        │      │萬肆仟元後，將被害人連同車子載至燕巢鄉│                  │
│    │        │        │        │      │安新路萬機鋼鐵公司前棄置後逃逸。      │                  │
├──┼────┼────┼────┼───┼───────────────────┼─────────┤
│２  │八十六年│台南縣關│甲○○  │丙○○│甲○○等三人意圖勒贖，洪張二人先行持附│洪榮華部分業經臺灣│
│    │十一月四│廟鄉南一│洪榮華  │      │表一編號1.、2.之槍彈強行進入被害人車內│高等法院台中分院九│
│    │日下午十│高爾夫球│張連興  │      │，將被害人押至後座，並以膠帶綑綁其雙手│十一年上重更(二)字第│
│    │三時許  │場停車場│        │      │及矇住雙眼，再由甲○○駕車離開，後由張│二號判決確定。    │
│    │        │        │        │      │連興上車強迫被害人以電話向其家屬以購土│                  │
│    │        │        │        │      │地急需頭期款為由籌措現金壹佰萬元，其等│                  │
│    │        │        │        │      │三人於取款途中搶走被害人勞力士手錶一支│                  │
│    │        │        │        │      │、黑色皮夾﹙內有現金三萬元、行動電話二│                  │
│    │        │        │        │      │支、信用卡三張、提款卡一張、身分證及駕│       │
│    │        │        │        │      │照、行照等物﹚，復載被害人返家取得贖款│                  │
│    │        │        │        │      │壹佰萬後，將被害人載至台南縣仁德鄉民安│                  │
│    │        │        │        │      │路一段三九三巷底釋放。                │                  │
├──┼────┼────┼────┼───┼───────────────────┼─────────┤
│３  │八十六年│台南縣柳│甲○○  │辛○○│甲○○等人以向被害人購買合成屋為由，計│洪榮華部分業經臺灣│
│    │十一月八│營鄉八翁│洪榮華  │      │誘被害人外出看蓋合成屋之地點，並騙使被│高等法院台中分院九│
│    │日上午十│村酪農區│張連興  │      │害人改搭乘甲○○所駕車輛，於途經柳營鄉│十一年上重更(二)字第│
│    │時三十分│東東牧場│        │      │偏僻農地之道路上，洪榮華、張連興便持附│二號判決確定。    │
│    │許      │北方一五│        │      │表一編號1.、2.之槍彈恐嚇被害人籌款五千│張連興部分經臺灣高│
│    │        │○公尺路│        │   │萬元，被害人不同意，張連興乃以手槍毆傷│等法院台中分院九十│
│    │        │上      │        │      │被害人頭部﹙傷害部分未據告訴﹚，又以膠│一年上重訴字第四號│
│    │        │        │        │      │帶矇住其雙眼及綑綁雙手，並強盜其皮包（│審理。            │
│    │        │        │        │      │內有現金八仟元、身分證、駕照、行動電話│                  │
│    │        │        │        │      │乙支、信用卡乙張），被害人因畏懼再遭毆│                  │
│    │        │        │        │      │打，同意籌款壹佰萬元，嗣被害人與其妻連│                  │
│    │        │        │        │      │絡準備現金後，張連興等人即載被害人返家│                  │
│    │        │        │        │      │取款，被害人於行車途中趁隙踼開車門後逃│                  │
│    │        │        │        │      │離，甲○○等人駕車逃逸，而未取得款項。│                  │
├──┼────┼────┼────┼───┼───────────────────┼─────────┤
│４  │八十六年│台東縣卑│甲○○  │庚○○│甲○○等三人向經營砂石廠之被害人佯稱蓋│洪榮華部分業經臺灣│
│    │十一月二│南鄉太平│洪榮華  │      │房子需用砂石，而誘騙被害人外出至太平國│高等法院台中分院九│
│    │十六日上│村太平國│張連興  │      │小前見面，於進入渠等車內後，甲○○等三│十一年上重更(二)字第│
│    │午八時許│小前    │        │      │人即分持附表一編號1.、2.、3.之槍彈抵住│二號判決確定。    │
│    │        │        │        │      │被害人，當場強取其身上勞力士手錶乙只，│張連興部分經臺灣高│
│    │        │        │        │      │鑽戒乙只、身份證，行照各乙枚、信用卡二│等法院台中分院九十│
│    │        │        │        │      │張、現金捌仟元等物，嗣復以膠帶矇住其口│一年上重訴字第四號│
│    │        │        │        │      │、眼及綑綁手腳，張連興並恐嚇被害人以行│審理。            │
│    │        │        │        │      │動電話籌措壹億元，經被害人向友人籌借，│                  │
│    │        │        │        │      │只借得捌拾萬元交付。張連興等人甚為不悅│                  │
│    │        │        │        │      │，即用手槍打其頭部及右大腿（傷害部分未│                  │
│    │        │        │        │      │據告訴），並另行起意強盜而令被害人打電│                  │
│    │        │        │        │      │話騙使其妻外出，於其妻離家後，將被害人│                  │
│    │        │        │        │      │載返其住處，進入屋內搜刮現金捌仟元，嗣│                  │
│    │        │        │        │      │於飲水中摻安眠藥給被害人服用，被害人不│                  │
│    │        │        │        │      │省人事後，將其載至某某蔗園，移入其所有│                  │
│    │        │        │        │      │之賓士車內後逃逸。                    │                  │
├──┼────┼────┼────┼───┼───────────────────┼─────────┤
│５  │八十六年│台中縣豐│甲○○  │子○○│甲○○等三人駕車於上述時、地，分持附表│洪榮華部分業經臺灣│
│    │十一月三│原市中正│洪榮華  │      │一編號1.、2.之槍彈，見被害人於公園行走│高等法院台中分院九│
│    │十日十三│公園    │張連興  │      │之際，由洪榮華持扣案槍彈下車強押被害人│十一年上重更(二)字第│
│    │時三十分│        │        │      │上車至後座，張連興持扣案槍彈恐嚇被害人│二號判決確定。    │
│    │許      │        │        │      │令其籌付一百萬元，被害人因心急仍在公園│張連興部分經臺灣高│
│    │        │        │        │      │內之二子無人照看，乃要求將其二子亦帶上│等法院台中分院九十│
│    │        │        │        │      │車，惟被害人無法籌得款項，深怕小孩安危│一年上重訴字第四號│
│    │        │        │        │      │，即想到家中所剩生活費十萬元，願意支付│審理。            │
│    │        │        │        │      │於渠等；甲○○等人即載同被害人及其兒子│                  │
│    │        │        │        │      │返家取得十萬元後逃逸。                │                  │
├──┼────┼────┼────┼───┼───────────────────┼─────────┤
│６  │八十六年│台中市文│甲○○  │戊○○│張連興駕賓士三二○型車載甲○○、洪榮華│洪榮華部分業經臺灣│
│    │十二月一│心路、大│洪榮華  │      │二人，分持附表一編號1.、2.、3.之槍彈，│高等法院台中分院九│
│    │日十八時│隆路口紅│張連興  │      │於上述時、地見被害人駕駛Ｈ８–８８３５│十一年上重更(二)字第│
│    │三十分許│綠燈下  │        │      │號ＢＭＷ五二八型白色自小客車，於該處等│二號判決確定。    │
│    │        │        │        │      │候紅綠燈，乃由洪、王二人分持扣案槍彈強│張連興部分經臺灣高│
│    │        │        │        │      │行進入被害人車內並令被害人至後座，不得│等法院台中分院九十│
│    │        │        │        │      │出聲張望，將車開至中港交流道旁令被害人│一年上重訴字第四號│
│    │        │        │        │      │下車後，即將該車強盜開走。            │審理。            │
├──┼────┼────┼────┼───┼───────────────────┼─────────┤
│７  │八十六年│高速公路│甲○○  │乙○○│於上述時間，甲○○等三人駕駛ＢＭＷ廠牌│                  │
│    │十一月九│楠梓交流│洪榮華  │      │，至高雄市○○○路五○七之一號乙○○經│                  │
│    │日下午一│道下涵洞│張連興  │      │營之興大沈車商行，推由洪榮華、張連興二│                  │
│    │時許    │        │        │      │人佯稱購車，騙使乙○○將該商行之牌號Ｖ│                  │
│    │        │        │        │      │Ｐ－○七六六號灰色賓士廠牌自用小客車交│                  │
│    │        │        │        │      │予張連興試車，並隨張連興及洪榮華同乘該│                  │
│    │        │        │        │      │車，甲○○則駕駛ＢＭＷ廠牌車輛尾隨在後│                  │
│    │        │        │        │      │，途經上述地點，張連興及洪榮華見該處偏│                  │
│    │        │        │        │      │僻，有機可乘，乃分持二支手槍抵住乙○○│                  │
│    │        │        │       │      │，乙○○恐生命有危，乃哀求張連興將車開│                  │
│    │        │        │        │      │走無妨，惟遭張連興拒絕，乙○○乃趁車速│                  │
│    │        │        │        │      │較慢時，乘隙跳車逃離，甲○○等三人乃將│                  │
│    │        │        │        │      │該車開走，而盜匪該車得手。            │                  │
└──┴────┴────┴────┴───┴───────────────────┴─────────┘
附表三、擄人勒贖案件一覽表
┌──┬────┬────┬────┬───┬───────────────────┬─────────┐
│１  │八十七年│屏東市區│甲○○  │己○○│由甲○○駕車載張連興、洪榮華、張宏年等│洪榮華部分業經臺灣│
│    │一月六日│、萬丹鄉│洪榮華  │      │人，分持附表一編號1.、2.、4.之槍彈，行│高等法院台中分院九│
│    │廿時十分│等地區  │張連興  │      │經屏東市○○路四四０之一號（九州汽車公│十一年上重更(二)字第│
│    │至七日十│        │張宏年  │      │司），見被害人站立門口，張連興、洪榮華│二號判決確定。    │
│    │九時許  │        │        │      │二人分持槍彈下車強押被害人上車，將其載│張宏年部分業經臺灣│
│    │        │        │        │      │至屏東市○○○街二四九號張連興租屋處，│高等法院台中分院九│
│    │        │        │        │      │以膠帶矇住被害人之口、眼及綑綁雙手，其│十年上重更(一)字第七│
│    │        │        │        │      │間並以手槍及徒手毆打被害人，使被害人心│號判決確定。      │
│    │        │        │        │      │生畏懼，再喝令其籌付贖款伍仟萬元，經被│                  │
│    │        │        │        │      │害人苦苦哀求，始將贖款降為參佰萬元，嗣│                  │
│    │        │        │        │      │於隔日被害人以電話向其友人陳俊元借得參│                  │
│    │        │        │        │      │佰萬元，洪榮華、甲○○乃駕車載被害人至│                  │
│    │        │        │        │      │屏東縣萬丹鄉社皮村第一信用合作社前，從│                  │
│    │        │        │        │      │車窗向陳某取得參佰萬元贖款後，始於八十│                  │
│    │        │        │        │      │七年一月七日十九時許在屏東市前進國小附│                  │
│    │        │        │        │      │近台糖甘蔗園之產業道路上釋放被害人。  │                  │
├──┼────┼────┼────┼───┼───────────────────┼─────────┤
│２  │八十七年│屏東縣東│甲○○  │丁○○│由甲○○駕車載張連興、張宏年等二人，分│張宏年部分業經臺灣│
│    │一月十六│港鎮興和│張連興  │      │持附表一編號1.、2.、4.之槍彈，於上述時│高等法院台中分院九│
│    │日凌晨五│里興和路│張宏年  │      │、地攔下被害人座車後，張連興、張宏年分│十年上重更(一)字第七│
│    │時許    │某土地公│        │      │持槍彈強行進入被害人車內，張宏年坐於駕│號判決確定。      │
│    │        │廟旁之產│        │      │駛座後方，張連興等人喝令被害人坐於後座│                  │
│    │        │業道路上│        │      │欲勒贖壹仟萬元，經被害人與張連興討價還│                  │
│    │        │        │        │      │價後，言明以貳佰萬元付贖（地點另定），│                  │
│    │        │        │        │      │即將被害人釋放籌款，復於同日下午十六時│                  │
│    │        │        │        │      │許張連興再以電話要被害人將贖款送至屏東│                  │
│    │        │        │        │      │市○○路機場附近交付贖金，張連興即叫王│                  │
│    │        │        │        │      │志良帶附表一編號１手槍前去取款時為警方│                  │
│    │        │        │        │      │所查獲，張連興等二人則聞風逃逸。      │                  │
└──┴────┴────┴────┴───┴───────────────────┴─────────┘
                                                                      Ｈ


司法院資訊處製作；財團法人民間司法改革基金會備份。
